【裁判字號】    90,交上易,61
【裁判日期】    900129
【裁判案由】    業務過失傷害
【裁判全文】
臺灣高等法院高雄分院刑事判決          九十年度交上易字第六一號
    上  訴  人  台灣高雄地方法院檢察署檢察官
    被      告  乙○○
右上訴人因被告業務過失傷害案件，不服臺灣高雄地方法院八十九年度交易字第四四
號中華民國九十年一月二十九日第一審判決（起訴案號：臺灣高雄地方法院檢察署八
十八年度偵字第二一二一二號），提起上訴，本院判決如左：
      主      文
上訴駁回。
      事實及理由
一、本案經本院審理結果，認原審判決之認事用法及量刑，均無不當，應予維持，並
    引用原審判決書所記載之事實、證據及理由。
二、檢察官依告訴人甲○○之聲請，上訴意旨雖又指稱：被告乙○○駕車不慎撞及告
    訴人之祖母曾陳魯春，致曾陳魯春倒地受傷，經送醫急救，不治死亡，其過失與
    曾陳魯春之死，有相當因果關係，且被告迄今未賠償，量處有期徒刑四月過輕等
    情。
三、惟查，被害人曾陳魯春為被告撞傷送醫後，前後住院六日即出院，嗣後因胃潰瘍
    、十二指腸潰瘍併上消化道出血等症狀，再行住院，未經詳細檢查，即返家病逝
    ，無從認定被害人之死亡與被告之過失行為有相當因果關係等事證，原審判決已
    述理由綦詳。上訴意旨執前詞指摘原判決不當，難認有理由，應予駁回。
據上論斷，應依刑事訴訟法第三百六十八條、第三百七十三條，判決如主文。
本案經檢察官張其主到庭執行職務。
中    華    民    國      九十      年       四       月      三十      日
                              臺灣高等法院高雄分院刑事第五庭
                                  審判長法官  吳水木
                                        法官  陳朱貴
                                        法官  洪慶鐘
右正本證明與原本無異。
不得上訴。
                                      書記官  陳金卿
中    華    民    國      九十      年       五       月      二      日
                                                                      Ｋ
附件：
臺灣高雄地方法院刑事判決                          八十九年度交易字第四四號
    公  訴  人  臺灣高雄地方法院檢察署檢察官
    被      告  乙○○  男  四十五歲（民國○○○年○月○日生）
                        住台南市○區○○街九八巷十一號
                        居高雄縣橋頭鄉仕隆村進校巷十四號
                        身分證統一編號：Ｓ一0000000號
右列被告因業務過失傷害案件，經檢察官提起公訴（八十八年度偵字第二一二一二號
），本院判決如左：
    主  文
乙○○從事業務之人，因業務上之過失傷害人，處有期徒刑肆月，如易科罰金，以參
佰元折算壹日。
    事  實
一、乙○○係計程車司機，以載送客人為業，為從事業務之人，於民國八十八年四月
    十一日七時許，駕駛車牌號碼ＹＵ─二五九號營業小客車，沿高雄市左營區○○
    ○路往岡山之方向行駛，行經左營大路五○二巷前之慢車道時，本應注意汽車行
    駛時，駕駛人應注意車前狀況，並隨時採取必要之安全措施，依當時之天候晴朗
    ，該路段之路面無缺陷，亦無障礙物之乾燥柏油路面，且視距良好，即無不能注
    意之情形，乙○○竟為尋找欲搭車之乘客，而疏於注意車前之人、車動態，貿然
    前行，適有行人曾陳魯春在未設有行人穿越道亦非禁止穿越之路段穿越道路時，
    未注意左右來車，仍步行穿越馬路，迨乙○○見狀後已煞避不及，以所駕駛之營
    業小客車車頭保險桿處，撞及曾陳魯春，致其先撲倒在車蓋上，再跌落於地面，
    乙○○於肇事後立即下車，將曾陳魯春抱上所駕駛之營業小客車內，將之送往左
    營國軍八○六總醫院急救，惟並未向警方報案，曾陳魯春因此受有骨盆骨骨折、
    面部及足部多處擦傷等傷害，並於同年六月十七日因胃潰瘍、十二指腸瘤及右腿
    深部靜脈栓塞，於自宅內病亡。
二、案經被害人之孫甲○○訴請臺灣高雄地方法院檢察署檢察官偵查起訴。
    理  由
一、右揭被告乙○○駕駛前開車號之營業小客車，於上述時、地，因為尋找路旁有無
    客人欲搭車，而未注意到車前之被害人曾陳魯春欲穿越馬路，而以車頭保險桿處
    撞及被害人，被害人受撞擊後，先倒在車蓋上再摔落於地面之事實，業據被告乙
    ○○於本院調查時自承不諱，核與告訴人甲○○指述之情節相符，復有證人即見
    被害人行動緩慢欲穿越馬路時，遭被告所駕駛之車撞擊之林明德在庭證述明確（
    見本院八十九年八月十五日訊問筆錄），被害人因被告所駕之車撞擊後受有骨盆
    骨骨折、面部及足部多處擦傷等傷害，則有國軍八○六總醫院附設民眾診療服務
    處所開立之診斷證明書一紙附卷可憑，此外，並有高雄市政府警察局左營分局於
    八十九年十月二十九日以高市警左分刑字第一五○○九號函所附之事故現場圖及
    現場照片七幀附卷可稽。
二、按汽車行駛時，駕駛人應注意車前狀況，並隨時採取必要之安全措施，又行人在
    在未設有行人穿越道亦非禁止穿越之路段穿越道路時，應注意左右無來車，始可
    小心迅速穿越，道路交通安全規則第九十四條第三項，及第一百三十四條第五款
    分別定有明文，被告駕車依法即負有前開注意義務，應注意車前之人、車動態，
    適時採取適當之安全措施，依當時之天候晴朗，該路段之路面為無缺陷及無障礙
    物之乾燥柏油路面，視距良好，又無不能注意之情形，業經被告自承在卷，並有
    證人林明德陳述明確，被告竟為尋找客人而僅注意路旁，而疏於注意車前之人、
    車動態，仍貿然直行肇致事故，其於本件事故有過失至明，且被告之過失行為與
    被害人之受傷結果間，顯有相當因果關係。縱認被害人在穿越道路時，亦因疏未
    注意左右有來車，仍貿然穿越，對本件事故之發生亦有過失，惟仍無法卸免被告
    之過失責任。綜上所述，本件事證已臻明確，被告犯行堪以認定。
三、被害人曾陳魯春於八十八年四月十一日發生本件車禍事故，受有如事實欄所載之
    傷害，送至國軍八○六醫院急診，並住院治療至同月十六日出院，復於同月二十
    八日因胃潰瘍併出血，至前開國軍左營醫院治療，又住院至同年五月一日，因家
    屬要求轉往高雄榮民總醫院，並診斷出被害人有胃潰瘍、十二指腸潰瘍併發上消
    化道出血，於同月六日進行手術治療，同時診斷出被害人有腰椎第一節骨折，並
    有嚴重骨質疏鬆症，疑下肢深部靜脈栓塞、膀胱腫瘤等症狀而會同相關骨科、心
    臟血管外科及泌尿科會診。經骨科醫師診療後，發現被害人兩側恥骨骨折、骨質
    疏鬆症及癒合之第一腰椎壓迫性骨折，但此骨折並不影響兩腳負重，仍建議被害
    人多活動，以免因長期臥床引起其他併發症；心臟血管外科診療時，則進行靜脈
    攝影，發現被害人有深部靜脈堵塞，及次發性側枝循環出現，雖被害人於車禍事
    故發生前，並無深部靜脈栓塞之情形與病歷，故此次所發現之病症，究竟是因車
    禍引起或過去已存有之疾病，實無法判別；泌尿科醫師，因被害人於同年六月四
    日排出血尿，而進行ＩＶＰ與超音波檢查，發現有疑似血塊或腫瘤，因尚未進行
    更近一步之膀胱鏡與電腦斷層檢查，被害人即死亡，故無法得知被害人之膀胱是
    否有血塊或腫瘤等情，分別有國軍八○六總醫院附設民眾診療服務處開立之診斷
    證明書、國軍左營醫院於八十九年五月九日，以（八九）濟言服字第○○一三九
    四號函各一份，及行政院國軍退除役官兵輔導委員會高雄榮民總醫院於八十九年
    五月二十七日，以（八九）高總行字第八九○四二六六號函所檢附之有關被害人
    病例資料查詢意見表四紙在卷可佐，又被害人於八十八年六月十七日於家中病逝
    ，並由告訴人報請行政相驗，至於被害人於同年四月十一日所發生之車禍事故，
    是否引發被害人前開病症與傷害？就目前醫學並無明確之定論得以判斷，復有證
    人即進行行政相驗之醫師莊東恒於偵查中陳述明確（見偵查卷第十五頁及其背面
    訊問筆錄），及高雄市左營區衛生所於八十九年五月十日以高市左衛字第一二○
    三號函一紙附卷可按。足認被害人於本件車禍事故發生前，本身即有胃潰瘍、十
    二指腸瘤等病症，而被害人之死亡是否因本件車禍事故所受傷害間有直接之相當
    因果關係，並無明確證據足供認定被害人係因本件車禍所受之傷害而引致，尚難
    遽為不利於被告之認定，併此說明。
四、查被告乙○○以駕駛計程車為業，為從事駕駛業務之人，業據其供述在卷，核其
    所為，係犯刑法第刑法第二百八十四條第二項前段之從事業務之人，因業務上之
    過失傷害人罪。爰審酌被告為職業駕駛人，自應負有較高度之注意義務，其疏未
    注意車前狀況之過失程度非輕、被害人就本件車禍事故之發生亦有過失，及被告
    犯罪所生之危害、肇事後迄未與告訴人達成民事上和解，又犯罪後尚能坦承不諱
    等一切情狀，量處如主文所示之刑。又被告於犯罪後，刑法第四十一條於九十年
    一月四日修正，並於同月十日公布施行，有關易科罰金部分，範圍擴大為罪重本
    行為五年以下有期徒刑之罪，惟與被告所犯之罪比較後並不影響，依刑法第二條
    第一項前段之規定，應適用裁判時之刑法第四十一條第一項規定，諭知易科罰金
    之折算標準。
據上論斷，應依刑事訴訟法第二百九十九條第一項前段，刑法第二條第一項前段、第
二百八十四條第二項前段、第四十一條第一項，罰金罰鍰提高標準條例第一條前段、
第二條，判決如主文。
中      華      民      國    九十      年      一      月    二十九    日
                                  臺灣高雄地方法院交通法庭
                                      法  官   程克琳
右正本證明與原本無異。
如不服本判決，應於判決送達後十日內，向本院提出上訴狀。
                                      書記官   梁瑜玲
中      華      民      國    九十      年      一      月    三十    日
【附錄本案論罪科刑法條】
刑法第二百八十四條第二項前段︰
從事業務之人，因業務上之過失傷害人者，處一年以下有期徒刑、拘役或一千元以下
罰金。致重傷者，處三年以下有期徒刑、拘役或二千元以下罰金。


司法院資訊處製作；財團法人民間司法改革基金會備份。
